最高法院刑事裁定　　　　　　　一○○年度台抗字第六三三號
抗　告　人　魏雪卿
上列抗告人因違反公職人員選舉罷免法案件，不服台灣高等法院
中華民國一○○年六月十七日駁回其聲請再審之裁定（一○○年
度聲再字第一三七號），提起抗告，本院裁定如下：
    主  文
抗告駁回。
    理  由
按刑事訴訟法第四百二十條第一項第六款規定，有罪之判決確定
後，因發現確實之新證據，足認受有罪判決之人應受無罪、免訴
、免刑或輕於原判決所認罪名之判決者，為受判決人之利益，得
聲請再審。其所謂「確實之新證據」，係指該證據於事實審法院
判決前已經存在，而為法院、當事人所不知、不及調查斟酌，至
其後始行發見，且就證據本身形式上觀察，固不以絕對不須經過
調查程序為條件，但必須顯然可認為足以動搖原有罪之確定判決
，而為受判決人無罪、免訴、免刑或輕於原判決所認罪名之判決
者為限。亦即可為再審之新證據，必須具備於原事實審法院判決
後始發現之「嶄新性」及明顯可推翻原有罪確定判決之「顯然性
」要件始可。抗告人魏雪卿向原審法院聲請再審意旨略稱：(一)、
抗告人所犯違反公職人員選舉罷免法案件，卷附法務部調查局桃
園縣調查站（下稱桃園縣調查站）職務報告書，載稱民國九十八
年九月二十八日晚徐○○與黃榮國於黃某住處談話及黃榮國向渠
當場出示該所謂未開封之「金蘭醬油」禮盒云云之內容不實，係
調查人員所虛構；再依徐○○與黃榮國之談話錄音內容顯示伊及
蔡宗明前往黃榮國住處時，並未提及有關選舉之事，益證本件賄
選案件確係有心人士惡意栽贓；(二)、本件秘密證人未於審理時予
以詰問、調查，自難採信該職務報告所載內容；(三)、證人古旺炮
於九十八年十一月三日調查人員訊問時之證述與事實不符，而有
偽證之嫌，此項新事實及證據如經調查，即可證古旺炮所述虛偽
不實，而有再審之必要；(四)、證人蔡宗明之調查筆錄均非出於自
由陳述，其陳述非出於任意，原第一審法院已就古旺炮、蔡宗明
於調查及偵訊時之錄音光碟及筆錄加以勘驗，有勘驗筆錄在卷可
參，該調查、偵訊筆錄應無證據能力。原確定判決逕以黃榮國、
古旺炮、蔡宗明該等有重大瑕疵之陳述為論罪科刑之基礎，於法
未合；(五)、伊係現任桃園縣縣議員，且已連任四屆，而黃榮國、
古旺炮二人與伊之秘書蔡宗明為多年好友，因此蔡宗明攜帶「金
蘭醬油」禮盒前往黃榮國、古旺炮家中拜訪，自屬一般人之聯誼
致贈禮品，合乎社會正當性，與民情風俗不悖，且「金蘭醬油」
禮盒係屬一般之伴手禮，伊亦未以之約使其等為投票權之一定行
使或不行使之對價，詎原確定判決逕認「金蘭醬油」係約使投票
行為之對價云云，且與原審法院九十八年偵抗字第一一九七號駁
回檢察官聲請羈押蔡宗明之裁定之理由，互為矛盾，可知原確定
判決除違反嚴格之刑事訴訟證據法則外，並違反實施刑事訴訟程
序之公務員，就該管案件，應於被告有利及不利之情形，一律注
意之規定。為此，依刑事訴訟法第四百二十一條及第四百二十條
第一項第六款聲請再審云云。原裁定則以：抗告人所涉違反公職
人員選舉罷免法案件，係屬得上訴第三審之案件，且亦提起第三
審上訴，而經該院以一○○年度台上字第八五一號駁回上訴確定
。是抗告人援引刑事訴訟法第四百二十一條：「就足生影響於判
決之重要證據漏未審酌」聲請再審部分，與法不合；又證據之取
捨及事實之認定，為事實審法院之職權，抗告人所提之再審理由
，均係就卷內業已存在之資料對於法院取捨證據之職權行使加以
指摘，原確定判決已詳敘其認定犯罪事實所憑之證據及其理由，
而就前開桃園縣調查站據點發掘案件線索資料報告表及桃園縣調
查站偵辦縣議員魏某涉嫌賄選案職務報告書影本，均係原確定判
決調查、審理時，即已為法院、當事人所知悉之證據，且經詳為
斟酌後，業據原確定判決於理由敘明其認定無證據能力（見原確
定判決第十二頁），揆諸上開法律規定及說明，抗告人所提之再
審理由，與「新證據」之要件不合，不屬刑事訴訟法第四百二十
條第一項第六款之再審事由。至原審法院九十八年度偵抗字第一
一九七號裁定駁回羈押所載理由，經起訴到法院審理後，原確定
判決亦於理由中詳為敘明其不採之依憑，就該裁定本身形式上觀
察，自已不具備顯然可認足以動搖原有罪確定判決而對聲請人為
更有利判決之「顯然性」要件，亦非屬刑事訴訟法第四百二十條
第一項第六款所謂「確實之新證據」。因認抗告人聲請再審之程
序違背規定，乃駁回其再審之聲請。經核於法尚無違誤。抗告意
旨猶執陳詞，徒憑己見，認原確定判決與上開九十八年度偵抗字
第一一九七號裁定所載理由互為矛盾，且未就有利於抗告人之情
形，併予注意云云。係就原裁定已明白論列之事項，再執以指摘
，且未具體指摘原裁定究係如何違背法令，應認抗告為無理由，
予以駁回。
據上論結，應依刑事訴訟法第四百十二條，裁定如主文。
中    華    民    國  一○○  年    八    月    十    日
                      最高法院刑事第五庭
                          審判長法官  洪  文  章  
                                法官  王  居  財  
                                法官  郭  毓  洲  
                                法官  韓  金  秀  
                                法官  沈  揚  仁  
本件正本證明與原本無異
                                      書  記  官  
中    華    民    國  一○○  年    八    月   十一   日
                                                      V